臺灣高等法院臺中分院刑事判決　　　　　　　　　九十四年度上更(一)字第四三號
　　上　訴　人　臺灣苗栗地方法院檢察署檢察官
　　被　　　告　甲○○
右上訴人因被告搶奪案件，不服臺灣苗栗地方法院九十三年度訴字第二六號，中華民
國九十三年五月二十一日第一審判決（起訴案號及移
檢察署九十二年度偵字第三四四九號、第四一六三號、第四九一八號，九十三年度偵
字第一七０號、第一三二五號、第一六一八號、第一九五四號），提起上訴，本院判
決後（九十三年度上訴字第一一一三號），經最高法院第一次發回更審，本院判決如
左：
    主      文
原判決撤銷。
甲○○連續意圖為自己不法之所有，而搶奪他人之動產，處有期徒刑肆年，並於刑之
執行完畢或赦免後，令入勞動場所強制工作年。
扣案之鑰匙壹把沒收。
    事      實
一、甲○○無正常工作，因缺錢花用，乃為下列行為，而有犯罪之習慣：
（一）
  基於意圖為自己不法所有之概括犯意，於附表所示時、地，連續以騎乘機車尾隨
    而乘人不備行搶之方法，搶奪壬○○等人之財物（詳如附表），得手後即騎車逃
    逸，所搶得現金均花用完盡，其餘證件等物則均隨意丟棄而散失。
  又意圖為自己不法之所有，並基於概括之犯意，連續為下列竊盜行為：
    (1)於民國（下同）九十二年八月十三日凌晨五時許，為便於行搶，在苗栗縣竹南
      鎮○○里○○街十四巷六號前，持其所有之機車鑰匙一支，竊取蔡佳燕所有之
      車牌號碼ＭＹＣ七五二號重型機車一輛（時價約為新臺幣二萬元），得手後供
      犯附表編號八、九之搶奪行為。
    (2)於九十二年七月十八日中午十二時許，前往苗栗縣竹南鎮○○街十七之一號前
      ，徒手竊取翁幸德所有（起訴書誤載為陳淑娥所有），號碼為ＭＬ二三０五號
      車牌一面，並利用該車牌犯附表編號四之搶奪犯行。
    (3)於九十三年一月二日下午三時許，沿欄杆攀爬至苗栗縣竹南鎮中英里九十三號
      甘玉林住處陽台後，再翻越未上鎖之窗戶進入屋內（侵入住宅部分未據告訴）
      ，徒手竊取甘玉林放置於二樓寢室內書桌抽屜內之現金三萬元，得手後花用完
      盡。
    (4)又於九十三年二月十二日凌晨五時許之夜間，見苗栗縣竹南鎮○○路四十九號
      黃英展住處大門未上鎖，乃自該處進入，侵入他人住宅，竊取屋內分屬黃英展
      所有之證件（自用小客車駕照、健保卡、自用小客車行照、中山科學研究院識
      別證各一張、通訊錄二本）及現金一千二百元、摩托羅拉Ｖ290 行動電話（序
      號為000000-00-000000-0）一支，黃英展之子黃任賢所有之證件（身分證、汽
      車及機車駕照、健保卡、郵局金融卡、學生證各一張及汽、機車行照各一張）
      、黃英展之女黃巧瑩所有之證件（身分證、汽機車駕照、郵局及中國信託公司
      金融卡、公司識別證各一張）。甲○○得手後，將上開證件隨意丟棄，而上開
      行動電話則於當日下午二、三時許，持往苗栗縣頭份鎮○○街四十三號翊立通
      訊行，以三千二百元之價格售予不知情之通訊行負責人徐豪均，得款後連同原
      行竊所得現金均悉數花用。至於該行動電話則旋於同日下午由不知情之盧英弘
      以四千五百元之價格向徐豪均購買使用。
    (5)再於九十三年二月十三日下午三時許，見苗栗縣竹南鎮○○里○○鄰○○路二
      八八巷一六三弄四十二之一號張莉芳住處，車庫側門未上鎖，即行進入（侵入
      住宅部分未據告訴），竊取張莉芳之父張渙兆所有，置放於褲內之現金一千餘
      元（併案意旨書雖載為連同抽屜內現金共遭竊一萬六千元，惟已據公訴人於九
      十三年五月十七日審判期日，當庭更正事實為僅失竊長褲內現金一千餘元）。
二、甲○○且於附表編號三之搶奪得手後約三十分鐘許（即九十二年八月三十日下午
    六時三十分許），因見所搶得之贓物中有己○○之郵局金融卡一張（頭份郵局、
    戶名己○○、○六三六二○之五號帳戶），其金融卡卡套上載有數字密碼，乃意
    圖為自己不法之所有，持上開郵局金融卡前往設於苗栗縣竹南鎮○○路上照南支
    局之自動付款設備，以冒充有權使用該金融卡之不正方法，輸入上開己○○寫在
    卡套上之密碼，而接續二次由該自動付款設備取得現金一千元及一萬一千元。
三、
  (一)於九十二年八月十七日下午一時三十分許，在苗栗縣竹南鎮○○路歐立歐網咖前
    ，適遇警員向甲○○打探關於毒品及搶奪案件之線索，甲○○一時心虛，乃向警
    員自首坦承涉有附表編號三、四及七之搶奪及上開之(2)之竊盜等情。
  (二)又於九十二年九月二日下午三時十分許，在苗栗縣竹南鎮○○里○○路與新平街
    交叉口前，甲○○正欲騎乘上揭竊得之ＭＹＣ七五二號重型機車時，為警查獲，
    並扣得前開持以行竊該機車之鑰匙一把，而經警偵知附表編號五、六、八、九等
    部分之搶奪及上開二該部分之詐領款項等情，甲○○並因而向警方坦承涉有附表
    編號一、二之搶奪犯行。
  (三)再於九十三年一月二日晚間十一時三十分許，為警在苗栗縣竹南鎮中英里公地九
    十三號甘玉林住處二樓陽台窗戶上採得甲○○之指紋而循線查知前揭一之之(3)
    所載竊盜犯行。
  (四)又經警調閱前揭之(4)黃英展遭竊之行動電話通聯紀錄，查知該行動電話現為不
    知情之盧英弘使用中，於九十三年三月九日下午三時三十分許，在苗栗縣頭份鎮
    ○○街九十九之二號，盧英弘將上開行動電話交予警方，而為警查得上開一之
    之(4)所載竊盜犯行。
  (五)於九十三年二月十四日凌晨零時二十五分許，經張莉芳前往苗栗縣警察局竹南分
    局竹南派出所報案，為警循線查獲甲○○而偵悉前開一之之(5)所載竊盜犯行。
四、案經苗栗縣警察局竹南分局及頭份分局分別報請臺灣苗栗地方法院檢察署檢察官
    偵查起訴，暨苗栗縣警察局竹南分局報請臺灣苗栗地方法院檢察署檢察官移送併
    案審理。
    理      由
一、右揭事實，迭據被告於警偵審中均坦承不諱，復有下列事證：
  (一)被害人辛○○、丁○○、子○○、丙○○、乙○○、壬○○、戊○○、己○○、
    癸○○、蔡佳燕、甘玉林、黃英展之指訴，及證人陳淑娥（即前開車牌遭竊之被
    害人翁幸德之母）、張莉芳（即長褲內現金遭竊之張煥兆之女）、徐豪均（即不
    知情而價購被告前開行竊所得行動電話之翊立通訊行負責人）、因不知情而向徐
    豪均購買該行動電話使用之盧英弘於警詢中、及騎乘機車搭載被告、不知被告係
    下車行搶之證人郭永漢迭於警詢及偵查中證述明確。
  (二)鑰匙一把扣案可憑。
  (三)被害人蔡佳燕之行車執照影本一紙（附於九十二年度偵字第三四四九號卷第九頁
    ）、車輛竊盜資料個別查詢報表－查詢車輛認可資料一份（見同上偵查卷第十頁
    ）在卷。
  (四)被害人己○○之郵局存摺提款紀錄影印本一份附卷可稽（見九十三年度偵字第四
    一六三號卷第二十九、三十頁）
  (五)內政部警政署刑事警察局九十三年二月九日刑紋字第０九三００二六六四０號鑑
    驗書載明鑑驗結果為：前揭甘玉林住處所採得之竊賊指紋，經以指紋電腦比對法
    、指紋特徵點比對法比對結果，與被告甲○○之左食指、左中指指紋相符等語，
    並有該鑑驗書後附竊賊自窗戶侵入之照片一紙在卷足考（見九十三年度偵字第一
    三二五號卷第二十至二十二頁）。
  (六)被告甲○○出具，交由翊立通訊行負責人徐豪均收執，表示切結承諾前揭行動電
    話如有來源不清，願負一切責任之切結承諾書一紙、該行動電話照片二張、贓物
    認領保管單一紙、和信電訊股份有限公司九十三年二月二十六日傳真及所附使用
    者年籍資料、通訊紀錄計四頁附卷可證（見九十三年度偵字第一六一八號卷第二
    十四、二十六、二十八、三十三至三十六頁）。
  (七)警員依證人張莉芳所指而繪製之被告侵入住處路線圖、張莉芳住處遭竊現場照片
    十三幀（見九十三年度偵字第一九五四號卷第二十一至二十八頁）附卷足憑。上
    述各節參互佐證，被告前揭自白，核與事實相符，應堪採信。本案事證明確，被
    告犯行均堪以認定。
二、(一)核被告就附表所為，係犯刑法第三百二十五條第一項搶奪罪。就事實欄一之
      之(1)(2)(5)等部分所為，係犯刑法第三百二十條第一項之竊盜罪；就事實欄一之
      之(3)部分所為，係犯刑法第三百二十一條第一項第二款之踰越安全設備竊盜
      罪，之(4)部分係犯同條項第一款之於夜間侵入住宅竊盜罪。就事實欄二該部
      分所為，係犯刑法第三百三十九條之二第一項之不正利用自動付款設備取財罪
  。
    (二)被告利用上開不知情之綽號「阿明」該成年人，遂行附表編號一、二部分之搶
      奪犯行，及利用不知情之郭永漢該成年人，遂行附表編號三該部分之搶奪犯行
      ，為間接正犯。又被告多次搶奪、竊盜行為，均各時間緊接，分別觸犯基本構
      成要件相同之罪名，顯係各基於概括犯意而為，應分別依刑法第五十六條連續
      犯之規定，以一罪論，就竊盜部分，則以情節較重（即所得現金較多）之連續
      踰越安全設備竊盜罪一罪論，並加重其刑。關於檢察官移送併辦部分，雖未據
      起訴，惟與起訴部分有連續犯之裁判上一罪關係，自為起訴效力所及，本院應
      併予審判。
    (三)被告所犯事實一之之(4)該部分犯行，係一行為同時竊取被害人黃英展及其子
      黃任賢、其女黃巧瑩之財物，為一行為觸犯數罪名之想像競合犯，應從一重處
      斷。又被告為達搶奪目的而竊取車輛及車牌，所犯連續搶奪罪與連續踰越安全
      設備竊盜罪，自具有方法、結果之牽連關係，為牽連犯，因法定刑相同，爰從
      其中情節較重之連續搶奪罪處斷，被告以犯連續搶奪罪之方法，達成其以不正
      利用自動付款設備取財之結果，二罪亦具方法、結果之牽連關係，應依刑法第
      五十五條後段牽連犯之規定，從一重之連續搶奪罪處斷。
    (四)被告於九十二年八月十七日即向警員劉熙民自首部分犯行接受裁判，有警訊筆
      錄可參，並有警員劉熙民載明「本案警方事前並無掌握方嫌任何涉嫌搶奪之事
      、人證，係方嫌主動坦承後才發現涉案」之報告書在卷（詳偵字第一七０號卷
      ），雖被告是時並未供出全部搶奪、竊盜及以不正利用自動付款設備取財犯行
      ，然刑法第六十二條所規定之自首，以對於未發覺之罪，向有偵查權之機關或
      公務員自承犯罪，進而接受裁判為要件，而具有裁判上一罪關係之犯罪，苟全
      部犯罪未被發覺前，行為人僅就其中一部分犯罪自首，仍生全部自首之效力（
      參考最高法院九十年度台上字第五四三五號判決意旨），是本案被告係自首，
      爰依刑法第六十二條規定減輕其刑。
三、原審以被告犯罪事證明確，予以論罪科刑，固非無見，惟查（一）被告利用不知
    情之綽號「阿明」之不詳姓名者及郭永漢等成年人，分別遂行附表編號一、二及
    三之搶奪犯行，原審漏未論述間接正犯，已有未洽。（二）被告所犯事實一之
    之(4)該部分犯行，係一行為同時竊取被害人黃英展及其子黃任賢、其女黃巧瑩之
    財物，為一行為觸犯數罪名之想像競合犯，原審漏未說明，亦有疏誤。（三）原
    審未酌及被告係自首接受裁判，致未依刑法第六十二條規定減輕其刑，尚有違誤
    。（四）被告多次竊盜、搶奪，且於部分犯行經警查獲後，竟無收斂之意，乃繼
    續其犯行，原審於未依自首規定減輕其刑狀況下，即判處被告有期徒刑四年，尚
    有未妥，檢察官上訴意旨指摘原審量刑過輕，就未適用自首規定減輕其刑之前而
    言，非無理由，而原審判決既有如上瑕疵，即屬無可維持，應由本院予以撤銷改
    判，審酌被告於短短二月間，即已涉犯九件搶奪案件，可見其食髓知味，危害性
    高，且被告行竊，竟於光天化日之下，攀爬欄杆進入他人住宅、或見他人門戶未
    鎖即行侵入他人住宅，其膽大妄為，除輕忽法律之心態明顯外，亦造成被害人對
    家宅安全之疑慮與恐懼，惡性實屬重大，對社會秩序之破壞亦鉅，並參酌被告係
    自首及其犯後態度等一切情狀，量處如主文第二項所示之刑。扣案之鑰匙一把，
    業經被告供明為其所有，且供犯竊盜罪所用，應依刑法第三十八條第一項第二款
    之規定宣告沒收。
四、又被告年紀尚輕，卻不思以正當方法營生，而多次行搶及竊盜，甚且於經警查獲
    後，仍庚續其不法犯行，其犯罪所得亦不少，竟悉數花用完盡，足見其有犯罪之
    習慣。而法院就同一罪刑所適用之法律，無論係對罪或刑或保安處分，除法律別
    有規定外，均應本於統一性或整體性之原則而適用之，不容任意割裂而適用不同
    之法律。查本案被告雖犯有竊盜罪，然其全部所犯，依牽連犯之規定，應從一重
    之連續搶奪罪處斷，已如前述，且被告有犯罪習慣，亦如上認定，則依法律適用
    之統一性或整體性之原則，自應依刑法第九十條規定宣告保安處分，而非依竊盜
    犯贓物犯保安處分條例第三條第一項之規定諭知，方為適法，為此，爰依刑法第
    九十條第一項、第二項規定，諭知被告應於之執行完畢或赦免後，令入勞動場所
    強制工作，以矯正其惡習。
據上論斷，應依刑事訴訟法第三百六十九條第一項前段、第三百六十四條、第二百九
十九條第一項前段，刑法第五十六條、第三百二十五條第一項、第三百二十一條第一
項第二款、第三百三十九條之二第一項、第五十五條、第六十二條、第九十條、第三
十八條第一項第二款，判決如主文。
本案經檢察官庚○○到庭執行職務。
中     華     民     國     九十四     年      四      月     十三      日
                                   臺灣高等法院臺中分院刑事第十庭
                                         審判長法  官  林  照  明
                                               法  官  吳  重  政
                                               法  官  唐  光  義
右正本證明與原本無異。
如不服本判決應於收受送達後十日內向本院提出上訴書狀，其未敘述上訴之理由者並
得於提起上訴後十日內向本院補提理由書（均須按他造當事人之人數附繕本）。
                                               書記官  王  麗  珍
中      華      民      國      九十四   年      四       月    十九    日
附表：
   編號    時  間      地        點     被害人     所得財物      備    註
   一    九十二年七  苗栗縣竹南鎮照南  辛○○  白色皮包一個    坐於不知情
         月五日下午  里華東街三十一巷          （內有身分證    、綽號「阿
         六時十五分  口                        一張、提款卡    明」成年者
         許                                    及信用卡各一    所騎乘之機
                                               張、行動電話    車後方下手
                    一支、現金約    行搶
                                               三千元）
   二    九十二年七  苗栗縣竹南鎮大營  丁○○  手提皮包一個    坐於不知情
         月十六日下  路上                      （內有健保卡    、綽號「阿
         午二時三十                            一張、提款卡    明」成年者
         分許                                  三張、行動電    所騎乘之機
                                               話一支、信用    車後方下手
                                               卡一張、駕駛    行搶
                                               執照一張、長
                                               型皮夾一個、
                                               現金一千餘元
                                               ）
   三    九十二年七  苗栗縣竹南鎮康德  子○○  牛皮紙袋一個    坐於不知情
         月十七日下  街八十八號前              （內有存摺五    之郭永漢所
         午二時四十                            本）            騎乘之機車
                                             後方，請郭
                                                               永漢暫停時
                                                               ，下車徒手
                                                               行搶，得手
                                                               後旋即跳上
                                                               機車，自後
                                                               座伸手加車
                                                               油門逃逸
   四    九十二年七  苗栗縣竹南鎮○○路 丙○○  手提包一個（   騎乘向不知
         月十九日上  與建國路一五０巷路         內有身分證一   情綽號「阿
         午十時十五  口                         張、印章七個   明」所借、
         分許                                   、存摺十五本   改懸掛被告
                                                、房屋使用執   所竊前揭號
                                                照一張)        碼為ＭＬ二
                                                               三０五號車
                                                               牌之機車下
                                                               手行搶
   五    九十二年七  苗栗縣頭份鎮後庄   壬○○  黑色背包一個   騎乘不知情
         月二十五日  里八德二路與幼英           （內有數位相   綽號「阿明
         下午五時五  街口                       機一台）       」者所有未
         十分許                                                懸掛車牌之
                                                               機車（起訴
                                                               書誤載為「
                                                               阿民」）
   六    九十二年八  苗栗縣頭份鎮忠孝   戊○○  手提皮包一個   同右
         月十三日上  里忠孝一路一三五           （內有印章一
         午八時四十  號前                       個、工作證一
         分許                                   張、名冊二份
                                   、原子筆二支
                                                、鑰匙二支、
                                                 胃藥一瓶）
   七    九十二年八  苗栗縣竹南鎮和平   乙○○  手提包一個     騎乘向不
         月十三日下  市場附近                   （內有身分證   知情、綽
         午一時三十                             及健保卡、現   號「阿坤
         分許                                   金約六千元等   」之男子
                                                物）           所借得之
                                                               機車下手
                                                               行搶
   八    九十二年八  苗栗縣頭份鎮忠孝   己○○  皮包一個（內   騎乘竊得
         月三十日下  里信東路一六五巷           有現金七百元   之車號Ｍ
         午五時四十  內                         、身分證一張   ＹＣ七五
         分許                                   駕照一張、識   二號重型
                                                別證一張、殘   機車下手
                                                障手冊一份、   行搶
                                                金額卡三張、
                                                電池六個、福
                                                利券一張）
   九    九十二年八  苗栗縣頭份鎮頭份   癸○○  黑色手提袋一   同右
         月三十一日  里濱江街萬善祠前           個（內有身分
         下午五時三                             一張、駕照二
         十分許                                 張、行照一張
                                                、存摺三本、
                                                提款卡一張、
                                                印章二個、袖
                                                套一雙、便當
                                                盒一個、現金
                                                約一萬元）
                                                                        Ｉ
